---
title: "Seleção de Dados"
format: html
execute:
  freeze: true  # never re-render during project render
number-sections: true 
---

## Introdução

## Bibliotecas e dados utlizados nesta lição

## Preparação dos dados

Leitura dos dados

```{r include=FALSE}
pasta_dados <- '../lab_02/dados/'

dados_favelas <- sf::read_sf(paste0(pasta_dados, 'SIRGAS_SHP_favela/SIRGAS_SHP_favela.shp'))
dados_subprefeituras <- sf::read_sf(paste0(pasta_dados, 'SIRGAS_SHP_subprefeitura/SIRGAS_SHP_subprefeitura.shp'))
#dados_saude <- sf::read_sf(paste0(pasta_dados, 'SAU2022_RMSP_CEM/SAU2022_RMSP_CEM.shp'))#, options = "ENCODING=latin1"))
dados_saude <- sf::read_sf(paste0(pasta_dados, 'SAU2022_RMSP_CEM/SAU2022_RMSP_CEM.shp'), options = "ENCODING=latin1")
```

Checagem dos CRS's e atribuiççao ou transformaççao quando necessaŕio.

```{r include=FALSE}
sf::st_crs(dados_favelas)$input
sf::st_crs(dados_subprefeituras)$input
sf::st_crs(dados_saude)$input

sf::st_crs(dados_favelas) <- 31983
sf::st_crs(dados_subprefeituras) <- 31983

dados_saude <-  sf::st_transform(dados_saude, crs = 31983)
```

Podemos usar outro approach, checando os polígonos que estão totalmente dentro do município.

```{r}
lista_zonas_od_selecionadas <- sf::st_within(zonas_od_corrigidas, limites_municipios_selecionado)
zonas_od_selecao <- zonas_od_corrigidas[lengths(lista_zonas_od_selecionadas) > 0, ]
plot(zonas_od_selecao$geometry)
nrow(zonas_od_selecao)
```

Observe que ainda há falhas no processo. Para ajustar, podemos rerduzir ligeiramente os polígonos das zonas od, para que fiquem exatamente dentro dos limites do município. A função st_buffer pode ser utilizada para isso.

```{r}
lista_zonas_od_selecionadas <- sf::st_within(sf::st_buffer(zonas_od_corrigidas, -50), limites_municipios_selecionado)
zonas_od_selecao <- zonas_od_corrigidas[lengths(lista_zonas_od_selecionadas) > 0, ]
plot(zonas_od_selecao$geometry)
nrow(zonas_od_selecao)
```

Outra opção é utilizar a função st_intersects, com o buffer negativo nas zonas od.

```{r}
lista_zonas_od_selecionadas <- sf::st_intersects( sf::st_buffer(zonas_od_corrigidas, -50), limites_municipios_selecionado)
zonas_od_selecao <- zonas_od_corrigidas[lengths(lista_zonas_od_selecionadas) > 0, ]
plot(zonas_od_selecao$geometry)
nrow(zonas_od_selecao)
```

