---
title: "Web Services"
format: html
execute:
  freeze: true  # never re-render during project render
number-sections: true 
---


## Introdução

Uma referência online com diversos recursos pode ser encontrada aqui: https://tutorials.inbo.be/tutorials/spatial_wfs_services/

https://docs.geoserver.org/main/en/user/services/wms/reference.html

## Bibliotecas e dados utlizados nesta lição

-   *sf*
-   *dplyr*
-   *tidyverse*
-   *httr*
-   *ows4R*



## Preparação dos dados
```{r include=FALSE}
pasta_dados <- '../lab_05/dados/'

limites_subprefeituras <- sf::st_read(paste0(pasta_dados, '/geoportal_subprefeitura_v2.gpkg'), options = "ENCODING=latin1")
sf::st_crs(limites_subprefeituras)$input
subprefeitura_selecionada <- limites_subprefeituras[limites_subprefeituras$nm_subprefeitura=='BUTANTA',]
```

## WMS

```{r include=FALSE}
install.packages('tidyverse', 'sf', 'httr', 'ows4R')
```


```{r}
library(magrittr)
url_base_wms <- 'https://wms.geosampa.prefeitura.sp.gov.br/geoserver/geoportal/wms?'
url_wms <- httr::parse_url(url_base_wms)

url_client_wms <- ows4R::WFSClient$new(url_base_wms, serviceVersion = "1.3.0")
```

O código abaixo extrai os nomes dos layers. Utilizando o `lapply` no resultado de `url_client_wms$getFeatureTypes()`

```{r}
layers_disponiveis <- lapply(url_client_wms$getFeatureTypes(), function (x) {return(x$getName())})
layers_disponiveis <- unlist(layers_disponiveis) %>% as.data.frame()
layers_disponiveis
```

```{r}
limites_bbox <- sf::st_bbox(sf::st_transform( subprefeitura_selecionada, 4326))
```

```{r}
url_wms$query <- list(service = 'wms',
                  version = '1.3.0', 
                  request = 'GetMap',
                  layers = 'geoportal:densidade_demografica',
                  styles = '',
                  srsName = 'EPSG:4326',
                  bbox = paste0(limites_bbox, collapse = ','),
                  width='4000',
                  height='4000',
                  format='image/png')
layer_url <- httr::build_url(url_wms)
layer_url
```

```{r}
layer_png_pagina <- httr::GET(layer_url, httr::write_memory())
layer_png_arquivo <- png::readPNG(layer_png_pagina$content)
limites_plot <- sf::st_bbox(subprefeitura_selecionada)
```
Use a função  `dev.off()` em caso de erro de margens no seu *RStudio*.

```{r eval=FALSE}
dev.off()
```

```{r}
plot(c(limites_plot[1], limites_plot[3]), c(limites_plot[2], limites_plot[4]), type='n')
rasterImage(layer_png_arquivo, limites_plot[1], limites_plot[2], limites_plot[3], limites_plot[4] )
```

```{r eval=FALSE}
dev.print(pdf, '~/Downloads/mapa.pdf')
dev.print(jpeg, '~/Downloads/mapa.jpg', width=1500)
dev.print(png, '~/Downloads/mapa.png', width=4000)

```{r include=FALSE}
rm(url_client_wms)
gc()
```

## WFS

`httr::parse_url()` prepara uma url codificada para usar posteriormente.

```{r}
url_base_wfs <- 'https://wfs.geosampa.prefeitura.sp.gov.br/geoserver/geoportal/wfs?'
url_client_wfs <- ows4R::WFSClient$new(url_base_wfs, serviceVersion = "2.0.0")

url_wfs <- httr::parse_url(url_base_wfs)
```

```{r}
layers_disponiveis <- lapply(url_client_wfs$getFeatureTypes(), function (x) {return(x$getName())})

layers_disponiveis <- unlist(layers_disponiveis) %>% as.data.frame()
layers_disponiveis
```

https://docs.geoserver.org/main/en/user/services/wfs/reference.html#getmap

```{r}
limites_bbox <- sf::st_bbox( sf::st_buffer(subprefeitura_selecionada, 50))

url_wfs$query <- list(service = 'wfs',
                      version = '2.0.0', 
                      request = 'GetFeature',
                      typeName = 'geoportal:densidade_demografica',
                      bbox = paste0(limites_bbox, collapse = ','),
                      srsName = 'EPSG:31983'
                      )
layer_url <- httr::build_url(url_wfs)
layer_url
```

```{r}
layer_sf <- sf::read_sf(layer_url)
names(layer_sf)
class(layer_sf)
sf::st_crs(layer_sf)$input
sf::st_crs(layer_sf) <- 31983
```

```{r}
string_geom <- sf::st_as_text(layer_sf$ge_poligono)
string_geom <- substr(string_geom, start = 15,nchar(string_geom)-1)
```

```{r}
geometria <- sf::st_as_sfc(string_geom, crs = 31983)
geometria <- sf::st_cast(geometria, 'MULTILINESTRING')
geometria <- sf::st_cast(geometria, 'MULTIPOLYGON')
```

```{r}
dados <- layer_sf %>% sf::st_drop_geometry()
dados$geometry <- geometria
dados <- sf::st_as_sf(dados)
setores_subprefeitura <- sf::st_within(sf::st_centroid(dados), 
                                       sf::st_buffer(subprefeitura_selecionada$ge_poligono, dist = 50))
dados <- dados[lengths(setores_subprefeitura) > 0, ]
```

```{r}
mapview::mapview(sf::st_buffer(subprefeitura_selecionada$ge_poligono, dist = 0),
                 lwd=2,  col.regions='transparent',
                 map.types='OpenStreetMap.Mapnik') +
  mapview::mapview(dados, zcol='qt_habitante_hectare') +
  mapview::mapview(estacoes_metro, 
                   col.regions='yellow',
                   label = 'nm_estacao_metro_trem',
                   #zcol='nm_estacao_metro_trem', 
                   layer.name='Linha Amarela',
                   popup='nm_estacao_metro_trem')
```

## Metadados do WFS

Aqui, descreve-se os parãmetros disponiveis para efetuar operações no WFS do servidor. GetCapabilities: Generates a metadata document describing a WFS service provided by server as well as valid WFS operations and parameters

Metadados do sistema e das bases disponibilizadas.

```{r}
url_wfs$query <- list(service = 'wfs',
                      version = '2.0.0', 
                      request = 'GetCapabilities'
)

metadata_url <- httr::build_url(url_wfs)
metadata_url
```

```{r}
metadata_pg <- httr::GET(metadata_url)
metadata_pg$status_code
```

```{r}
metadata_xml <- httr::content(metadata_pg)
class(metadata_xml)
```

Verifica se há namespaces.

```{r}
metadata_xml %>% xml2::xml_ns()
```

Remove os namespaces

```{r}
metadata_xml <- metadata_xml %>% xml2::xml_ns_strip()
```

Verifica os componentes da resposta, conforme descrito no manual.

```{r}
xml2::xml_name(metadata_xml)
xml2::xml_name(xml2::xml_children(metadata_xml))
componentes <- xml2::xml_children(metadata_xml)
xml2::xml_name(componentes)
```

```{r}
dados_features_disponiveis <- xml2::xml_children(componentes[4])
xml2::xml_name(dados_features_disponiveis[1])
xml2::xml_name(xml2::xml_children(dados_features_disponiveis[1]))
```

```{r}
nomes_layers_acesso <- xml2::xml_text(xml2::xml_find_all(componentes, "//FeatureType/Name"))
dados_layer <- xml2::xml_text(xml2::xml_find_all(componentes, "//FeatureType/Title"))
descricao_layer <- xml2::xml_text(xml2::xml_find_all(componentes, "//FeatureType/Abstract"))
```

```{r}
descricao_features_disponiveis <- data.frame(dados_layer, nomes_layers_acesso, descricao_layer)

head(descricao_features_disponiveis)
```

Metadados de uma feature específica.

```{r}
url_wfs$query <- list(service = 'wfs',
                      version = '2.0.0', 
                      request = 'DescribeFeatureType',
                      typeName = 'geoportal:densidade_demografica'
)
metadata_feature_url <- httr::build_url(url_wfs)
metadata_feature_pg <- httr::GET(metadata_feature_url, httr::write_memory())
metadata_feature_xsd <- xml2::read_html(metadata_feature_pg$content)
```

Checando os tipos de dados na tabela de atributos.

```{r}
atributos <- xml2::xml_attr(xml2::xml_find_all(metadata_feature_xsd, "//*/sequence//element"), 'name')
tipos_atributos <- xml2::xml_attr(xml2::xml_find_all(metadata_feature_xsd, "//*/sequence//element"), 'type')
```

```{r}
tabela_metadados <- data.frame(atributos, tipos_atributos)
head(tabela_metadados)
```
