---
title: "Junção de Tabelas (Join) e Espacial (Spatial Join)"
format: html
execute:
  freeze: true  # never re-render during project render
number-sections: true 
---

## Introdução

## Bibliotecas e dados utlizados nesta lição

-   *sf*
-   *dplyr*

Dados:

Dados da pesquisa OD limitados no município de São Paulo.

## Preparação dos dados

Prepare os dados conforme o capítulo anterior.

```{r include=FALSE}
pasta_dados <- '../lab_04/dados/'

limites_municipios <- sf::st_read(paste0(pasta_dados, 'OD-2017/Mapas-OD2017/Shape-OD2017/Municipios_2017_region.shp'))
sf::st_crs(limites_municipios)$input
limites_municipios <- sf::st_transform(limites_municipios, 31983)
limites_municipios <- sf::st_buffer(limites_municipios, 0)
zonas_od <- sf::st_read(paste0(pasta_dados, 'OD-2017/Mapas-OD2017/Shape-OD2017/Zonas_2017_region.shp'))
zonas_od <- sf::st_transform(zonas_od, 31983)
zonas_od <- sf::st_buffer(zonas_od, 0)
```

```{r include=FALSE}
limites_municipios_selecionado <- limites_municipios[limites_municipios$NomeMunici=="São Paulo", ]
```

## Inserção de dados de tabela

Aqui, vamos utilizar dados adicionais que não estão em arquivos vetoriais. O exemplo a ser utilizado carrega os dados de uma planilha do *excel* que acompanha os dados da pesquisa OD.

```{r eval = FALSE}
nomes_colunas <- c('zona', 'nome', 'domicilios', 'familias', 'populacao', 'matriculas_ecolares', 'empregos', 'automoveis_particulares', 'viagens_produzidas', 'viagens_atraidas', 'area_ha')

dados_gerais_od <- readxl::read_xlsx(paste0(pasta_dados, 'OD-2017/Tabelas-OD2017/Tab01_OD2017.xlsx'), col_names=nomes_colunas, skip = 9, n_max=nrow(zonas_od))
```

## Join

`merge()` está no *R* base.

```{r}
names(zonas_od_selecao)
names(dados_gerais_od)
zonas_od_selecao <- merge(zonas_od_selecao, dados_gerais_od, by.x = 'NumeroZona', by.y='zona')
```

Outra opção para juntar duas tabelas é utilizar um pacote de manipulação de dados, como *dplyr*. Neste caso, os nomes das funções seguem padrão similar ao da linguagem *SQL*.

```{r eval = FALSE}
zonas_od_selecao <- dplyr::left_join(zonas_od_selecao, dados_gerais_od, by= c('NumeroZona' = 'zona'))
```

## Join Espacial
