---
title: "Operações Espaciais Básicas"
format: html
execute:
  freeze: true  # never re-render during project render
number-sections: true  
---

## Introdução

## Bibliotecas e dados utlizados nesta lição

-   *sf*
-   *dplyr*

Dados:

-   Favelas, subprefeituras do GeoSampa
-   Dados de equipamentos de saúde do CEM

## Preparação dos dados

```{r include=FALSE}
pasta_dados <- '../lab_02/dados/'

dados_favelas <- sf::read_sf(paste0(pasta_dados, 'SIRGAS_SHP_favela/SIRGAS_SHP_favela.shp'))
dados_subprefeituras <- sf::read_sf(paste0(pasta_dados, 'SIRGAS_SHP_subprefeitura/SIRGAS_SHP_subprefeitura.shp'))
#dados_saude <- sf::read_sf(paste0(pasta_dados, 'SAU2022_RMSP_CEM/SAU2022_RMSP_CEM.shp'))#, options = "ENCODING=latin1"))

dados_saude <- sf::read_sf(paste0(pasta_dados, 'SAU2022_RMSP_CEM/SAU2022_RMSP_CEM.shp'), options = "ENCODING=latin1")
sf::st_crs(dados_favelas) <- 31983
sf::st_crs(dados_subprefeituras) <- 31983

dados_saude <-  sf::st_transform(dados_saude, crs = 31983)
```

Cheque os *CRS's* de todos os dados e efetue as transformações necessárias. Faça a seleção dos limites da subprefeitura do Butantã. 

Também será necessário separar os equipamentos públicos de alta complexidade, filtrando pela tabela de atributo.

Durante o tutorial, caso ocorra algum erro de topologia em uma operação, aplique as correções necessárias e a refaça.

```{r include=FALSE}
dados_favelas
dados_subprefeituras$sp_nome
selecao_subprefeitura <- dados_subprefeituras$sp_nome=='BUTANTA'
limites_subprefeitura <- dados_subprefeituras[selecao_subprefeitura, ]
```

## Operações de *overlay* (sobreposição)

### *Clip*

*Clip* e *intersection* no contexto do *GIS* são normalmente distintos. O *clip* "fatia" as geometrias, mantendo os atributos do *layer* que é cortado com os limites do outro *layer*, ou retornando apenas as geometrias recortadas. 

Para simular um *clip* do primeiro tipo citado, usamos apenas a geometria no lado direito da função `sf::st_intersection()`.

```{r}
favelas_subprefeitura <- sf::st_intersection(dados_favelas, limites_subprefeitura$geometry)
names(favelas_subprefeitura)
head(favelas_subprefeitura)
```

A função `sf::st_boundary()` extrai apenas os limites de um polígono, transformando-o em um tipo linha.

```{r}
mapa <- mapview::mapview(sf::st_boundary(limites_subprefeitura), 
                         layer.name='Subprefeitura')
mapa <- mapa + mapview::mapview(favelas_subprefeitura, layer.name='Favelas')
mapa
```

### *Intersection*

O *intersection* trabalha nas geometrias da mesma forma do *clip*, porém ele mantém os atriubutos dos dois *dataframes* utilizados.


```{r include=FALSE}
saude_alta_complexidade <- dados_saude[(dados_saude$SEGMENTO %in% c('SAUGM', 'SAUGE'))
                                       & (dados_saude$TIPO =='HOSP' | dados_saude$TIPO == 'PATEN'), ]
```

```{r}
saude_subprefeitura <- sf::st_intersection(saude_alta_complexidade, limites_subprefeitura)
```

```{r eval=FALSE}
mapa <- mapa + mapview::mapview(saude_subprefeitura, layer.name='Equipamentos de Saude Publicos de Alta Complexidade')
```

### Buffering

Basta passar como parâmetros o objeto espacial e o raio, na unidade de medida do CRS's. Para o SIRGAS 2000, usa-se metros.

```{r}
saude_subprefeitura_buffer<- sf::st_buffer(saude_subprefeitura, 2000)
```

```{r}
mapa <-  mapa +  mapview::mapview(sf::st_boundary(saude_subprefeitura_buffer), 
                                  layer.name='Alcance do equipamento - 2km')
mapa
```

### Exemplo

Após uma sequência de operações bpasicas

```{r}
favelas_cobertura <- sf::st_intersection(favelas_subprefeitura, saude_subprefeitura_buffer)
```

```{r}
mapa <-  mapa + mapview::mapview(favelas_cobertura, label='Dentro',
                                 layer.name='Favelas dentro em área de alcance de equipamento')
mapa
```

### Difference

```{r}
favelas_fora_raio <- sf::st_difference(favelas_subprefeitura, 
                                       sf::st_union(saude_subprefeitura_buffer))
```

```{r}
mapa <-  mapa + mapview::mapview(favelas_fora_raio, color='red', col.regions='pink', 
                                 label='Fora', layer.name='Favelas fora de área de alcance de equipamento')
mapa
```

## Dissolve

Para obter o efeito do *dissolve* no R, algumas alternativas são usadas. Caso não haja um atributo pelo qual fazer a união dos polígonos, basta usar as funções `sf::st_union()` e `sf::st_combine()`, que para este caso são similares.

```{r include=FALSE}
pasta_dados <- '../lab_04/dados/'

limites_municipios <- sf::st_read(paste0(pasta_dados, 'OD-2017/Mapas-OD2017/Shape-OD2017/Municipios_2017_region.shp'))
#sf::st_crs(limites_municipios)$input
limites_municipios <- sf::st_transform(limites_municipios, 31983)
zonas_od <- sf::st_read(paste0(pasta_dados, 'OD-2017/Mapas-OD2017/Shape-OD2017/Zonas_2017_region.shp'))
zonas_od <- sf::st_buffer(zonas_od, 0)
```

```{r}
library(magrittr)
sf::st_union(zonas_od)
sf::st_combine(zonas_od)
```
```{r}
zonas_od %>% dplyr::group_by(NomeMunici) %>% dplyr::summarise(geometry=sf::st_union(geometry))
```