---
title: "Operações Espaciais Básicas"
format: html
execute:
  freeze: true  # never re-render during project render
number-sections: true  
---

## Introdução

## Bibliotecas e dados utlizados nesta lição

-   *sf*
-   *dplyr*

Dados: Favelas, subprefeituras e de saúde, provenientes do CEM.

## Preparação dos dados

```{r include=FALSE}
pasta_dados <- '../lab_02/dados/'

dados_favelas <- sf::read_sf(paste0(pasta_dados, 'SIRGAS_SHP_favela/SIRGAS_SHP_favela.shp'))
dados_subprefeituras <- sf::read_sf(paste0(pasta_dados, 'SIRGAS_SHP_subprefeitura/SIRGAS_SHP_subprefeitura.shp'))
#dados_saude <- sf::read_sf(paste0(pasta_dados, 'SAU2022_RMSP_CEM/SAU2022_RMSP_CEM.shp'))#, options = "ENCODING=latin1"))

dados_saude <- sf::read_sf(paste0(pasta_dados, 'SAU2022_RMSP_CEM/SAU2022_RMSP_CEM.shp'), options = "ENCODING=latin1")
sf::st_crs(dados_favelas) <- 31983
sf::st_crs(dados_subprefeituras) <- 31983

dados_saude <-  sf::st_transform(dados_saude, crs = 31983)
```
Faça a seleção da geometria da subprefeitura do Butantã.
```{r include=FALSE}
dados_favelas
dados_subprefeituras$sp_nome
selecao_subprefeitura <- dados_subprefeituras$sp_nome=='BUTANTA'
limites_subprefeitura <- dados_subprefeituras[selecao_subprefeitura, ]$geometry
```

## Operações de *overlay* (sobreposição)

### *Clip*

```{r}
favelas_subprefeitura <- sf::st_intersection(dados_favelas, limites_subprefeitura)
```

```{r}
mapa <- mapview::mapview(sf::st_boundary(limites_subprefeitura), 
                         layer.name='Subprefeitura')
mapa <- mapa + mapview::mapview(favelas_subprefeitura, layer.name='Favelas')
mapa
```


### *Intersection*


```{r}
saude_subprefeitura <- sf::st_intersection(saude_alta_complexidade, limites_subprefeitura)
```

```{r eval=FALSE}
mapa <- mapa + mapview::mapview(saude_subprefeitura, layer.name='Equipamentos de Saude Publicos de Alta Complexidade')
mapa
```

### Buffering

```{r}
saude_subprefeitura_buffer<- sf::st_buffer(saude_subprefeitura, 2000)

mapa <-  mapa +  mapview::mapview(sf::st_boundary(saude_subprefeitura_buffer), 
                                  layer.name='Alcance do equipamento - 2km')
mapa
```

### Intersecção

```{r}
favelas_cobertura <- sf::st_intersection(favelas_subprefeitura, saude_subprefeitura_buffer)
```

```{r}
mapa <-  mapa + mapview::mapview(favelas_cobertura, label='Dentro',
                                 layer.name='Favelas dentro em área de alcance de equipamento')
mapa
```

### Difference

```{r}
favelas_fora_raio <- sf::st_difference(favelas_subprefeitura, 
                                       sf::st_union(saude_subprefeitura_buffer))
```

```{r}
mapa <-  mapa + mapview::mapview(favelas_fora_raio, color='red', col.regions='pink', 
                                 label='Fora', layer.name='Favelas fora de área de alcance de equipamento')
mapa
```

Podemos usar outro approach, checando os polígonos que estão totalmente dentro do município.

```{r}
lista_zonas_od_selecionadas <- sf::st_within(zonas_od_corrigidas, limites_municipios_selecionado)
zonas_od_selecao <- zonas_od_corrigidas[lengths(lista_zonas_od_selecionadas) > 0, ]
plot(zonas_od_selecao$geometry)
nrow(zonas_od_selecao)
```

Observe que ainda há falhas no processo. Para ajustar, podemos rerduzir ligeiramente os polígonos das zonas od, para que fiquem exatamente dentro dos limites do município. A função st_buffer pode ser utilizada para isso.

```{r}
lista_zonas_od_selecionadas <- sf::st_within(sf::st_buffer(zonas_od_corrigidas, -50), limites_municipios_selecionado)
zonas_od_selecao <- zonas_od_corrigidas[lengths(lista_zonas_od_selecionadas) > 0, ]
plot(zonas_od_selecao$geometry)
nrow(zonas_od_selecao)
```

Outra opção é utilizar a função st_intersects, com o buffer negativo nas zonas od.

```{r}
lista_zonas_od_selecionadas <- sf::st_intersects( sf::st_buffer(zonas_od_corrigidas, -50), limites_municipios_selecionado)
zonas_od_selecao <- zonas_od_corrigidas[lengths(lista_zonas_od_selecionadas) > 0, ]
plot(zonas_od_selecao$geometry)
nrow(zonas_od_selecao)
```

## Dissolve
