---
title: "Calculos com Atributos e Mapas Coropléticos"
format: html
execute:
  freeze: true  # never re-render during project render
number-sections: true 
---

## Introdução

## Bibliotecas e dados utlizados nesta lição

-   *sf*
-   *dplyr*

Dados:

Dados da pesquisa OD limitados no município de São Paulo.

## Preparação dos dados

Prepare os dados conforme o capítulo anterior.

```{r include=FALSE}
pasta_dados <- '../lab_04/dados/'

limites_municipios <- sf::st_read(paste0(pasta_dados, 'OD-2017/Mapas-OD2017/Shape-OD2017/Municipios_2017_region.shp'))
sf::st_crs(limites_municipios)$input
limites_municipios <- sf::st_transform(limites_municipios, 31983)
limites_municipios <- sf::st_buffer(limites_municipios, 0)
zonas_od <- sf::st_read(paste0(pasta_dados, 'OD-2017/Mapas-OD2017/Shape-OD2017/Zonas_2017_region.shp'))
zonas_od <- sf::st_transform(zonas_od, 31983)
zonas_od <- sf::st_buffer(zonas_od, 0)

limites_municipios_selecionado <- limites_municipios[limites_municipios$NomeMunici=="São Paulo", ]
zonas_od_selecao <- sf::st_filter(sf::st_centroid(zonas_od), limites_municipios_selecionado, join=st_within)
nomes_colunas <- c('zona', 'nome', 'domicilios', 'familias', 'populacao', 'matriculas_ecolares', 'empregos', 'automoveis_particulares', 'viagens_produzidas', 'viagens_atraidas', 'area_ha')

dados_gerais_od <- readxl::read_xlsx(paste0(pasta_dados, 'OD-2017/Tabelas-OD2017/Tab01_OD2017.xlsx'), col_names=nomes_colunas, skip = 9, n_max=nrow(zonas_od))
```


```{r include=FALSE}}
zonas_od_selecao <- merge(zonas_od_selecao, dados_gerais_od, by.x = 'NumeroZona', by.y='zona')
zonas_od <- merge(sf::st_drop_geometry(zonas_od_selecao), zonas_od, by.x = 'NumeroZona', by.y='NumeroZona')
zonas_od <- sf::st_as_sf(zonas_od)
```

## Cálculos com Atributos

Empregos por pessoa.

```{r}
zonas_od$emp_pessoa <- ifelse(zonas_od$populacao != 0, 
                                     zonas_od$empregos/zonas_od$populacao,
                                     0)
```

## Mapas Coropléticos



```{r}
summary(zonas_od$emp_pessoa)
zonas_od$classe_emp_pessoa <- ifelse(zonas_od$emp_pessoa > 1,
                                             '[1,00, 40,00[',
                                             '[0,00, 1,00[')
```

Com o *mapview*.

Use a função `sf::st_zm()` para eliminar a terceira dimensão antes de passar o objeto para o *mapview*.

```{r}
mapview::mapview(sf::st_zm(zonas_od), zcol='classe_emp_pessoa', col.regions=c('red', 'blue'), label=c('emp_pessoa') )
```

```{r}
plot(zonas_od["classe_emp_pessoa"], axes=TRUE, pal = c('red', 'blue'))
plot(zonas_od["emp_pessoa"], axes=TRUE, pal = c('red', 'blue'), breaks = c(0,1,40))
zonas_od$classe_emp_pessoa <- cut(zonas_od$emp_pessoa, breaks=c(0,1,40), right = FALSE)
```

```{r}
plot(zonas_od["classe_emp_pessoa"], axes=TRUE, pal = c('red', 'blue'))
```
