---
title: "Manipulando Tabelas de Atributos"
format: html
execute:
  freeze: true  # never re-render during project render
number-sections: true 
---

## Introdução

## Bibliotecas e dados utlizados nesta lição

- *sf*
- *dplyr*

Utilizaremos os dados das zonas OD e os limites municipais que os acompanham.

## Preparação dos dados

Confira os *CRS's* dos dois conjuntos de dados e os compatibilize adequadamente. Se estiver utilizando os dados sugerios da pesquisa OD de São Paulo, use o "*SIRGAS 2000 UTM23S (EPSG:31983)*". Em nosso exemplo, os dados das zonas OD estão na variável `zonas_od` e os dos limites de municípios em `limites_municipios`.

```{r include=FALSE}
pasta_dados <- '../lab_04/dados/'

limites_municipios <- sf::st_read(paste0(pasta_dados, 'OD-2017/Mapas-OD2017/Shape-OD2017/Municipios_2017_region.shp'))
limites_municipios <- sf::st_transform(limites_municipios, 31983)
zonas_od <- sf::st_read(paste0(pasta_dados, 'OD-2017/Mapas-OD2017/Shape-OD2017/Zonas_2017_region.shp'))
pasta_dados <- '../lab_02/dados/'
dados_saude <- sf::read_sf(paste0(pasta_dados, 'SAU2022_RMSP_CEM/SAU2022_RMSP_CEM.shp'), options = "ENCODING=latin1")
```

## Detalhando a Tabela de Atributos

```{r}
names(limites_municipios)
class(limites_municipios$NomeMunici)
```

## Trabalhando com uma coluna da tabela de atributos

### Acessando os Dados de uma Coluna

Cada coluna é um vetor e pode ser acessada com o operador `$` após o nome da variável qu contém o *dataframe*.

### Aplicando Funções em uma Coluna

Para exemplificar, vamos usar a função *sort()* para ordenar os elementos de uma coluna. No caso, ela contém *strings* com os nomes dos municípios.

```{r}
sort(limites_municipios$NomeMunici)
```

## Seleção de colunas

### Por índice

Para selecionar uma coluna, baste usar o número da coluna na segunda posição entre colchetes. A lógica é `[linhas, colunas]` Observe que a geometria permanece atachada ao *dataframe*.

```{r}
limites_municipios[, 1]
```

Para selecionar várias colunas, você pode usar vetores com os números desejados, em qualquer ordem, e podendo incluir repetições. Para colunas em sequência, a notação `i:n` pode ser utilizada.

```{r}
limites_municipios[, c(1, 3)]
```

### Por Nome

A lógica é similar à de seleção por números, mas os valores são *strings* com nomes das colunas.

Para selecionar uma coluna o código fica:

```{r}
limites_municipios[, 'NumeroMuni']
```

E no caso de várias colunas, um vetor pode ser usado:

```{r}
limites_municipios[, c('NumeroMuni', 'NomeMunici')]
```

## Seleção por Atributos

### Por Índice

```{r}
limites_municipios[1:10,]
```

### Por Expressão

#### Exemplo 1 - Expressão Simples

A seguir, apenas o município de São Paulo é selecionado. A notação para essa seleção é simples. Basta usar o operador de igualdade de comparação com o nome escolhido, como no exemplo. O resultado será um vetor *booleano* com *TRUE* onde a *string* coincide. Esse resultado é então usado para fazer a seleção das linhas desejadas no *dataframe*, carregando as geometrias correspondentes nas linhas.

```{r}
selecao_municipio <- limites_municipios$NomeMunici=="São Paulo"
selecao_municipio
limites_municipios_selecionado <- limites_municipios[selecao_municipio, ]
limites_municipios_selecionado
```

#### Exemplo 2 - Expressão combinada

Com a base de dados de saúde, selecionamos somente os equipamentos públicos de alta complexidade.

Usamos o operador `%in%` e os operadores booleanos `&` (e) e `|` (ou).

```{r}
saude_alta_complexidade <- dados_saude[(dados_saude$SEGMENTO %in% c('SAUGM', 'SAUGE'))
                                       & (dados_saude$TIPO =='HOSP' | dados_saude$TIPO == 'PATEN'), ]
head(saude_alta_complexidade)
```

## Exemplo - Calculando o Total de Matches em uma Coluna

Com a tabela de atributos, vamos checar a quantidade de zonas do município de São Paulo.

```{r}
sum(zonas_od$NomeMunici=='São Paulo')
```
