---
title: "Introdução ao Processamento de Imagens de Satélite"
format: html
execute:
  freeze: true  # never re-render during project render
number-sections: true  
---

## Introdução

Sensoriamento Remoto: Introdução ao processamento digital de imagens, resoluções, metadados e busca por imagens no GEE

## Bibliotecas e dados utlizados nesta lição

## Preparação dos dados

### Dados dos limites da região de interesse

```{r}
pasta_dados <- '../lab_06/dados/'

limites_subprefeituras <- sf::st_read(paste0(pasta_dados, 'geoportal_subprefeitura_v2.gpkg'))
limites_subprefeituras <- sf::st_transform(limites_subprefeituras, 32723)
```

### Buscando uma coleção de imagens

MUX https://data.inpe.br/geonetwork/srv/api/records/7594a5c2-82f9-4d31-8065-28185bd94d3c

-   B05 (Azul) : 0,45 - 0,52 µm
-   B06 (Verde): 0,52 - 0,59 µm
-   B07 (Vermelho): 0,63 - 0,69 µm
-   B08 (Infravermelho próximo): 0,77 - 0,89 µm

## Trabalhando com imagens de satélite

Carregando uma imagem em memória com o terra.

```{r}
nome_base_arq_mux <- paste0(pasta_dados, 'cbers_4a_mux/CBERS_4A_MUX_20240624_203_142_L4_BAND')
red_mux <- terra::rast(paste0(nome_base_arq_mux, '7.tif'))
green_mux <- terra::rast(paste0(nome_base_arq_mux, '6.tif'))
blue_mux <- terra::rast(paste0(nome_base_arq_mux, '5.tif'))
nir_mux <- terra::rast(paste0(nome_base_arq_mux, '8.tif'))

imagem_mux <- terra::rast(list(red_mux, green_mux, blue_mux, nir_mux))

names(imagem_mux)
names(imagem_mux) <- c('red', 'green', 'blue', 'nir')
names(imagem_mux)

# Extraindo informações básicas das imagens.
# Extensão da imagem, quantidade de linhas e crs.
dimensoes_mux <- dim(blue_mux)
dimensoes_mux

imagem_mux
extensao <- terra::ext(imagem_mux)
extensao
class(extensao)

```

### Visualizando uma imagem com terra em RGB

```{r}
terra::plotRGB(imagem_mux, r=1, g=2, b=3)
# Visualizando com RGB com stretch.
# character. Option to stretch the values to increase contrast: "lin" (linear) or "hist" (histogram).
# The linear stretch uses stretch with arguments minq=0.02 and maxq=0.98
terra::plotRGB(imagem_mux, r=1, g=2, b=3, stretch="hist")
terra::plotRGB(imagem_mux, r=1, g=2, b=3, stretch="lin")
```

### Localização da área de estudo

Para saber qual a área de estudos, após ter baixado os dados adequadamente. Carregue uma imagem, pegue a sua extensão como polígono. Essa extensão é o bounding box - *bbox* - da imagem.

```{r}
extensao_poly <- terra::vect(extensao)
```

Note que não ha sistema de referencias e portanto é necessário atribuir um *CRS* aos dados.

```{r}
terra::crs(extensao_poly) <- "epsg:32723"
```

### Visualizacao simples de vetor com *terra*

```{r}
terra::plot(extensao_poly)
```

Obs: Note q é possivel coverter para o padrão do pacote sf.

```{r}
sf::st_as_sf(extensao_poly)
```

Agora podemos visualizar os dados que coletamos até agora. A partir do mapa gerado, você pode escolher o nome da subprefeitura de interesse clicando dentro do bbox da imagem em uma área de subprefeitura onde os pixels tenham valores e aparentem ter uma melhor qualidade de informações. Obs: a função resample usada para reduzir a imagem será explicada posteriormente Obs2: Caso a imagem não cubra uma porção interia de uma subprefeitura (ou tenha muitas nuvens na região), volte alguns passos e carregue uma outra imagem para testar.

```{r}
imagem_reduzida <- terra::resample(imagem_mux, c(15,15))
paleta_cinzas <- grDevices::hcl.colors(250, palette = "Grays")
mapview::mapview(extensao_poly, 
                 map.types = "OpenStreetMap", 
                 layer.name = "BBOX",
                 color='red',
                 lwd=2,
                 col.regions='red',
                 alpha.regions=0) +
  mapview::viewRGB(as(imagem_reduzida, 'Raster'), 1,2,3, quantiles=c(0.1,0.9),
                   #col.regions = paleta_cinzas,
                   na.color='transparent',
                   layer.name = 'Banda') +
  mapview::mapview(terra::centroids(extensao_poly), 
                   cex=5, layer.name = "Centróide") +  
  mapview::mapview(limites_subprefeituras, layer.name = "Subprefeituras",color='blue', lwd=2, alpha.regions=0)
```

### Recortando uma parte de uma imagem

SE até aqui está tudo ok, agora podemos selecionar uma área para trabalharmos melhor. A partir do layer de subprefeituras, filtre apenas a escolhida no item anterior.

```{r}
limites_subprefeituras$nm_subprefeitura
area_interesse <- limites_subprefeituras[limites_subprefeituras$nm_subprefeitura=="FREGUESIA-BRASILANDIA",]

area_interesse_vect <- terra::vect(area_interesse)
recorte_bbox <- terra::crop(imagem_mux, area_interesse_vect)
terra::plotRGB(recorte_bbox)
recorte_area <- terra::mask(imagem_mux, area_interesse_vect)
# Trim reduz o extent para o novo bbox?
recorte_area <- terra::trim(recorte_area)
terra::plotRGB(recorte_area)
```

Para visualizar usando o mapview, fazemos: Note que agora, depdendendo do tamanho da área, é possível plotar o raster no mapview.

```{r}
mapview::viewRGB(as(recorte_area, 'Raster'), 1,2,3, quantiles=c(0.1,0.9),
                   #col.regions = paleta_cinzas,
                   na.color='transparent',
                   layer.name = 'Subprefeitura',
                   map.types = "OpenStreetMap")+
  mapview::mapview(area_interesse, zcol = 'nm_subprefeitura',
                   color='blue', lwd=2,alpha.regions=0)
```

### Calculando o valor médio dos pixels de uma banda

Primeiro na imagem clipada.

```{r}
terra::global(recorte_area, fun="mean", na.rm=TRUE)
```

Para o tiff todo, ou quando as áreas tiverem muitos pixels, recomendo utilizar uma amostra

```{r}
ind_sample_mux <- sample(dimensoes_mux[1]*dimensoes_mux[2], 10000)
amostra_banda_mux <- imagem_mux[ind_sample_mux]
summary(amostra_banda_mux)
mean(amostra_banda_mux$CBERS_4A_MUX_20241201_202_143_L2_BAND5, na.rm = TRUE)
mean(amostra_banda_mux, na.rm=TRUE)
```

Você pode fazer uma amostra apenas dentro do recorte para comparar.

VOce pode fazer tudo isso individualmente para cada banda. Exercício.

### Resolução espacial

```{r}
terra::res(imagem_mux)
```

### Tipos armazenados nas bandas e resolução radiométrica

```{r}
terra::datatype(imagem_mux)
```

### Resolução espectral

A faixa espectral (“Wavelength”) de cada banda, encontrada na documentação do satélite.

### Resolução temporal

Tambem pode ser encontrada na documentação do satélite.

### Trabalhando com metadados via código

Metadados em memória.

```{r}
metadados_mux_nir_list <- terra::meta(nir_mux)
metadados_mux_nir <- terra::metags(nir_mux)

metadados_mux_lista <- terra::meta(imagem_mux)
metadados_mux <- lapply(seq_along(metadados_mux_lista), 
                        function(i) {
                          return(data.frame(nome_banda=names(imagem_mux)[i], metadados_mux_lista[[i]]))
                        })
metadados_mux[[1]]
metadados_mux <- do.call(rbind, metadados_mux)
```

No arquivo xml fornecido.

```{r}
library(magrittr)
metadados_xml_red_mux <- xml2::read_xml(paste0(nome_base_arq_mux, '7.xml'))
metadados_xml_red_mux
# Verifica se há namespaces.
metadados_xml_red_mux %>% xml2::xml_ns()
# Remove os namespaces
metadados_xml_red_mux <- metadados_xml_red_mux %>% xml2::xml_ns_strip()
# Pega todos os nomes de atributos.
# transforma numa lista (node) com todos os nós do documento.
xml_dados_completos <- metadados_xml_red_mux %>% xml2::xml_find_all("//*")
xml_dados_completos
# Extrai os caminhos completos dos nós.
caminhos_nos <- xml2::xml_path(xml_dados_completos) %>% data.frame()
names(caminhos_nos) <- c('caminho_completo')
head(caminhos_nos)
```

### Bandas, Projeção Cartográfica e Resolução Espacial

#### Bandas

```{r}
metadados_xml_red_mux %>% xml2::xml_find_all("//availableBands/\*") %>% xml2::xml_text()
```

#### Projeção Cartográfica

*CRS.* OBS: Essa inforamção na verdade fica embutida dentro do cabeçalho do arquivo *tiff*. O *XML* auxiliar é normalmente utilizado para algumas informações extras que não são suportadas pelo formato *GEOTIFF.* No caso dos dados do *CBERS* temos uma breve descrição do *CRS*, mas não completa. O que estaria faltando?

```{r}
metadados_xml_red_mux %>% xml2::xml_find_all("//image/datumName") %>% xml2::xml_text()
metadados_xml_red_mux %>% xml2::xml_find_all("//image/projectionName") %>% xml2::xml_text()
```

#### Resolucao

```{r}
metadados_xml_red_mux %>% xml2::xml_find_all("//image/verticalPixelSize") %>% xml2::xml_text()
metadados_xml_red_mux %>% xml2::xml_find_all("//image/horizontalPixelSize") %>% xml2::xml_text()
```

#### Datas das imagens

```{r}
metadados_xml_red_mux %>% xml2::xml_find_all("//image/timeStamp/*") #%>% xml2::xml_text()
```

#### Exemplos de cálculos no GEE

Obs: Se possível leia uma segunda imagem

```{r}
terra::global(red_mux, 'range', na.rm=TRUE)
terra::global(red_mux, 'max', na.rm=TRUE) - terra::global(red_mux, 'min', na.rm=TRUE)
```

Intervalo interquartil.

```{r}
n_amostra <- 0.1 * terra::ncell(red_mux)
quantis <- terra::global(red_mux, fun=quantile, na.rm=TRUE, maxcell=n_amostra)
quantis
quantis$X75. - quantis$X25.
```

### Salva um Raster.

```{r}
terra::writeRaster(imagem_mux, paste0(pasta_dados, '/teste_imagem.tiff'), overwrite=TRUE)
```
