---
title: "Erros de topologia"
format: html
execute:
  freeze: true  # never re-render during project render
number-sections: true 
---

## Introdução

## Bibliotecas e dados utlizados nesta lição
-   *sf*
-   *dplyr*

## Preparação dos dados

Confira os *CRS's* dos dois conjuntos de dados e os compatibilize adequadamente. Se estiver utilizando os dados sugerios da pesquisa OD de São Paulo, use o *Sirgas 2000 UTM23S (EPSG:31983)*. Em nosso exemplo, os dados da zonas OD estão na variável *zonas_od* e os dos limites de municípios em *limites_municipios*.

```{r include=FALSE}
pasta_dados <- '../lab_04/dados/'

limites_municipios <- sf::st_read(paste0(pasta_dados, 'OD-2017/Mapas-OD2017/Shape-OD2017/Municipios_2017_region.shp'))
sf::st_crs(limites_municipios)$input
limites_municipios <- sf::st_transform(limites_municipios, 31983)
zonas_od <- sf::st_read(paste0(pasta_dados, 'OD-2017/Mapas-OD2017/Shape-OD2017/Zonas_2017_region.shp'))
sf::st_crs(zonas_od)$input
zonas_od <- sf::st_transform(zonas_od, 31983)
```

Caso esteja utilizando os dados sugeridos, primeiro você deve selecionar apenas um município para fazer os testes. A função *sort()* aplicada em um vetor, ordena seus elementos. No caso, são *strings* com os nomes dos municípios. 

A seguir, apenas o município de São Paulo é selecionado. A notação para a seleção é simples e será revista em outro capítulo. Basta usar o operador de igualdade de comparação no vetor com o nome escolhido, como no exemplo. O resultado será um vetor *booleano* com *TRUE* onde a *string* coincide. Esse resultado é então usado para fazer a seleção das linhas desejadas no *dataframe*, carregando as geometrias correspondentes nas linhas.

```{r}
sort(limites_municipios$NomeMunici)
limites_municipios_selecionado <- limites_municipios[limites_municipios$NomeMunici=="São Paulo", ]
```

## Erros de Topologia


### Checando erros de topologia no R

Para checar os erros topológicos na base, a função *sf::st_is_valid()* é utilizada. Recebendo apenas o *dataframe* espacial como parâmetro, ela retorna um vetor *booleano* indicando se a linha corre

```{r}
ind_geometrias_erro <- !sf::st_is_valid(zonas_od)
zonas_od$erro <- ind_geometrias_erro
plot(zonas_od[,c('erro', 'geometry')])
zonas_od$motivo_erro <- sf::st_is_valid(zonas_od, reason=TRUE)
```

Se estiver usando os dados sugeridos, um erro de topologia deve surgir na tentativa de executar uma simples operação espacial entre vetores. Não se preocupe com entender a operação, caso  ainda não tenha tido contato prévio com os fundamentos de operações espaciais.

```{r error = TRUE}
zonas_od_selecao <- sf::st_intersection(zonas_od, limites_municipios_selecionado)
```

### Correção de erros de topologia.

*sf::st_make_valid()*

```{r}
zonas_od_corrigidas <- sf::st_make_valid(zonas_od)
ind_geometrias_erro <- !sf::st_is_valid(zonas_od_corrigidas)
zonas_od_corrigidas[ind_geometrias_erro,]
```

Um truque que costuma funcionar, para polígonos, é utilizar a operação de *buffer* com parâmetro 0 como raio.

```{r}
zonas_od_corrigidas_buff <- sf::st_intersection(sf::st_buffer(zonas_od, 0), limites_municipios_selecionado)
ind_geometrias_erro <- !sf::st_is_valid(zonas_od_corrigidas_buff)
zonas_od_corrigidas_buff[ind_geometrias_erro,]
```

Para verificar que a correção funcionou, faça o *clip* novamente e cheque a validade dos dados, como foi feito anteriormente.

```{r eval=FALSE, include=FALSE}
zonas_od_selecao <- sf::st_intersection(zonas_od_corrigidas, limites_municipios_selecionado)
plot(zonas_od_selecao$geometry)
```

Se estiver utilizando os dados sugeridos, verifique a tabela de atributos e observe que o intersection carrega algumas zonas indevidas, fora do município de São Paulo. Você consegue explicar?

Com a tabela de atributos, cheque a quantidade de zonas em SP. O total de zonas em São Paulo pode ser obtido com o código a seguir.

```{r}
sum(zonas_od_corrigidas$NomeMunici=='São Paulo')
```
