---
title: "Tutorial: Classificação Supervisionada"
format: html
execute:
  freeze: true  # never re-render during project render
number-sections: true  
---

## Introdução

## Bibliotecas e dados utlizados nesta lição

## Preparação dos dados

### Carregamento dos dados

```{r}
pasta_dados <- '../lab_09/dados/'
dados_raster <- terra::rast(paste0(pasta_dados, 'sr_rad_correct_ndvi.tif'))
dados_raster
```

## Preparação das amostras

Deve ser feito em ambiente externo, por exemplo no Qgis. Crie polígonos envolvendo regiões com pixels de determinadas classes, sempre os identificando com algum nome (ou número inteiro).

Ex:

1.  Vegetacao alta
2.  Vegetacao Rasteira
3.  Agua
4.  Construcoes
5.  Solo exposto

### Delimitação das áreas das amostras

### Gerando as amostras automaticamente no GEE

### Amostragem com todos os pixels nas áreas

```{r}
areas_amostras <- terra::vect(paste0(pasta_dados, 'amostras.shp'))
amostra_treinamento <- terra::extract(dados_raster, areas_amostras)
amostra_treinamento
```

```{r}
classes_poligonos <- data.frame(id=1:nrow(areas_amostras), classe=areas_amostras$classe)
amostra_treinamento <- merge(amostra_treinamento, classes_poligonos, by.x='ID', by.y='id')
unique(amostra_treinamento$classe)
amostra_treinamento$classe <- factor(amostra_treinamento$classe)
names(amostra_treinamento)
names(amostra_treinamento[,-1])
amostra_treinamento <- na.omit(amostra_treinamento)
```

## Treinamento

```{r}
resultado_rf <- randomForest::randomForest(classe ~ ., amostra_treinamento[,-1])
```

## Matriz de confusão

```{r}
resultado_rf
```

## Classificação da imagem

```{r}
dados_raster_predito <- terra::predict(dados_raster, resultado_rf)
```

## Visualização da classificação

```{r}
vetor_cores <- c("#346B45", "#ABD6B8", "#2347DE", '#BDBDBF', '#E3B16F')
terra::plot(dados_raster_predito, col=vetor_cores)
```

Mapa com todas as classes.

```{r}
mapview::mapview(dados_raster_predito, col.regions=vetor_cores, na.col='transparent', alpha=1)
```

Visualiza apenas uma classe.

```{r}
mapview::mapview(terra::clamp(dados_raster_predito, upper=2, lower=2, values=FALSE), 
                 col.regions=vetor_cores[2], na.col='transparent', alpha=1)
```

### Exemplo: Calculando a área de cada tipo de uso do solo.

```{r}
area_classe <- terra::expanse(dados_raster_predito, byValue=TRUE, unit='km')
area_classe
```

Area total.

```{r}
area_total <- terra::expanse(dados_raster_predito, byValue=FALSE, unit='km')
area_total
```

```{r}
area_classe$prop <- 100*area_classe$area/area_total$area
area_classe
```

## Teste e validação para classificadores.

### Divisão das amostras em subconjuntos

```{r}
amostra_conjuntos <- lapply(1:5, 
       function(x){
         amostra_classe <- amostra_treinamento[amostra_treinamento$classe==x,]
         tamanho_amostra <- nrow(amostra_classe)
         amostra_classe$conjunto <- sample(c('treino', 'validacao', 'teste'), 
                                           size=tamanho_amostra, 
                                           replace=TRUE,
                                           prob=c(0.7, 0.15, 0.15))
         return(amostra_classe)
       }
)
amostra_conjuntos <- do.call(rbind, amostra_conjuntos)
```

```{r}
library(magrittr)
```

Conjunto pra treinamento.

```{r}
amostra_conjunto_treinamento <- amostra_conjuntos %>% dplyr::filter(conjunto=='treino')
```

Conjunto de validação

```{r}
amostra_conjunto_validacao <- amostra_conjuntos %>% dplyr::filter(conjunto=='validacao')
```

Conjunto para o teste final.

```{r}
amostra_conjunto_teste <- amostra_conjuntos %>% dplyr::filter(conjunto=='teste')
```

## Treinamento e avaliação dos modelos - Processo de seleção de modelo

### Treinamento RF

```{r}
resultado_rf <- randomForest::randomForest(classe ~ ., 
                                           amostra_conjunto_treinamento[,c(-1,-ncol(amostra_conjunto_treinamento))])
matriz_confusao_rf = resultado_rf$confusion
```

Acurácia no conjunto de treinamento.

```{r}
100*sum(diag(matriz_confusao_rf))/sum(matriz_confusao_rf)
```

### Validação

```{r}
predito_validacao_rf <- predict(resultado_rf, amostra_conjunto_validacao)
validacao_rf <- data.frame(classe=amostra_conjunto_validacao$classe, 
                       predito=predito_validacao_rf)
matriz_validacao_rf <- table(validacao_rf)
acuracia_rf <- sum(diag(matriz_validacao_rf))/sum(matriz_validacao_rf)
100 * acuracia_rf
100*prop.table(matriz_validacao_rf, margin = 1)
```

Outro algoritmo para comparação.

### Treinamento outro

```{r}
resultado_svm <- e1071::svm(classe ~ ., 
                            amostra_conjunto_treinamento[,c(-1,-ncol(amostra_conjunto_treinamento))])

matriz_confusao_svm = table(list(real=amostra_conjunto_treinamento$classe, 
                              predito=resultado_svm$fitted))

100*sum(diag(matriz_confusao_svm))/sum(matriz_confusao_svm)
```

### Validação

```{r}
predito_validacao_svm <- predict(resultado_svm, amostra_conjunto_validacao)
validacao_svm <- data.frame(classe=amostra_conjunto_validacao$classe, 
                       predito=predito_validacao_svm)
matriz_validacao_svm <- table(validacao_svm)
acuracia_svm <- sum(diag(matriz_validacao_svm))/sum(matriz_validacao_svm)
100*prop.table(matriz_validacao_svm)
```

Compara os dois modelos e seleciona o de melhor acurácia para apresentar.

```{r}
if (acuracia_rf > acuracia_svm) {
  resultado_modelo_escolhido <- resultado_rf
  message('Random Forest')
} else{
  resultado_modelo_escolhido <- resultado_svm
  message('SVM')
}
```

### Teste final e classificação da imagem

#### Classificação da imagem

```{r}
dados_raster_predito <- terra::predict(dados_raster, resultado_modelo_escolhido)
dados_raster_predito
```

Classificação no conjunto de testes.

```{r}
predito_validacao_selecionado <- predict(resultado_modelo_escolhido, amostra_conjunto_teste)

teste_selecionado <- data.frame(classe=amostra_conjunto_teste$classe, 
                        predito=predito_validacao_selecionado)
```

Matriz de erro no conjuntos de testes.

```{r}
matriz_teste_selecionado <- table(teste_selecionado)
matriz_teste_selecionado
100*prop.table(matriz_teste_selecionado)
```

Acurácia no conjunto de testes.

```{r}
acuracia_selecionado <- sum(diag(matriz_teste_selecionado))/sum(matriz_teste_selecionado)
acuracia_selecionado
```

## Visualização da classificação

```{r}
raster_visualizacao <- as(terra::resample(terra::stretch(dados_raster, histeq=TRUE), y=c(1.5,1.5)), 'Raster')
visualizacao <- mapview::viewRGB(raster_visualizacao, 
                 r=1, g=2, b=3,
                 na.col='transparent',
                 layer.name='imagem')
visualizacao + mapview::mapview(dados_raster_predito, 
                 col.regions=vetor_cores, 
                 na.col='transparent', 
                 alpha=1,
                 layer.name='Classificação')
```

## Exercício:

Verifique se suas amostras estão desbalanceadas. Caso estejam, ajuste.
