---
title: "Leitura e escrita de dados espaciais"
format: html
execute:
  freeze: true  # never re-render during project render
number-sections: true  
---

## Introdução

## Bibliotecas e dados utlizados nesta lição

- *sf* para trabalhar com dados vetoriais
- *terra* para trabalhar com dados do tipo *raster*

Como exemplo, fica a sugestão de encontrar uma base de dados no *GeoSampa* que esteja no formato *shapefile* ou *gpkg* (base com dados vetoriais) e um arquivo do tipo *raster* no formato *geotiff*  no *topodata* do *INPE*.

## Vetor

### Carregando um arquivo vetorial no R

Para carregar dados vetoriais, pode ser utilizada a função *read_sf()* do pacote *sf*. Essa função recebe o caminho para um arquivo com dados vetoriais como parâmetro. No exemplo a seguir, o resultado é colocado na variável *dados_vetor*.

Normalmente a informação de encoding fica no arquivo com extensão *.cpg* do conjunto do shapefile lido, caso não exista, a atribuição será um *charset* padrão. Abra os *dataframes* para checar se as *strings* estão com caracteres estranhos. Por exemplo, no caso dos dados do CEM, alguns não possuem o arquivo *.cpg* e pode haver esse problema. Caso ele ocorra, use o parâmetro `options = "ENCODING=latin1"`\`, confome última linha do bloco de códigos abaixo.

```{r include=FALSE}
pasta_dados <- '../lab_01/dados/'
caminho_vetor_entrada <- paste0(pasta_dados, 'SAD69-96_SHP_cortico/SAD69-96_SHP_cortico.shp')
```

```{r}
dados_vetor <- sf::read_sf(caminho_vetor_entrada, options = "ENCODING=latin1")
```

No R, a função *class()* é utilizada para checar o tipo de dado armazenado em uma variável.

Como estamos trabalhando com um objeto do tipo *sf*, que é um *dataframe* com capacidade de armazenar dados geográficos, a função *head()* pode ser usada utilizada para listar as primeiras linhas da tabela de atributos associada aos nossos dados espaciais.

```{r}
class(dados_vetor)
head(dados_vetor)
```

### Salvando dados vetoriais

```{r include=FALSE}
caminho_vetor_saida <- '~/Downloads/vetor_teste.gpkg'
```

A função *sf::write_sf()* salva um *dataframe* espacial em um arquivo em disco. Os parâmetros básicos são, na ordem, o objeto que será salvo e o caminho completo com o nome do arquivo. A função trata automaticamente os dados de acordo com o tipo de arquivo (extensão) fornecido no segundo parâmetro. Também há a possibilidade de usar uma conexão com um banco de dados para salvar o objeto em uma tabela.

```{r}
sf::write_sf(dados_vetor, caminho_vetor_saida)
```

## *Raster*

### Carregando um arquivo *raster* no R

#### Arquivo com apenas uma banda

```{r include=FALSE}
pasta_dados <- '../lab_03/dados/'
caminho_raster_entrada <- paste0(pasta_dados, 'rasters_SRTMGL1/output_SRTMGL1.tif')
```

*terra::rast()* é uma função para criar um objeto *SpatRaster* a partir do primeiro parâmetro dado. Aqui, um caminho para um *geotiff* em disco é passado para a função.

```{r}
raster <- terra::rast(caminho_raster_entrada)
```

Após verificar o tipo retornado pela função, uma amostra dos *pixels* é extraída utilizando notação vetorial.

```{r}
class(raster)
raster[1:6]
```

#### Dados multibanda

Os dados das bandas podem estar em apenas um arquivo ou em vários. O exemplo a seguir mostra como carregar três arquivos de uma banda e empilhá-los para criar apenas um objeto *SpatRaster* multibandas. Caso esteja usando os dados sugeridos neste capítulo, lembre-se de ajustar corretamente os caminhos dos arquivos nas variáveis para que a leitura seja feita de acordo com as bandas do visível.

```{r include=FALSE}
pasta_dados <- '../lab_06/dados/'
nome_base_raster <- paste0(pasta_dados, 'cbers_4a_mux/CBERS_4A_MUX_20240624_203_142_L4_BAND')
arquivo_red <- paste0(nome_base_raster, '7.tif')
arquivo_green <- paste0(nome_base_raster, '6.tif')
arquivo_blue <- paste0(nome_base_raster, '5.tif')
```

```{r}
red <- terra::rast(arquivo_red)
green <- terra::rast(arquivo_green)
blue <- terra::rast(arquivo_blue)

raster_rgb <- terra::rast(list(red, green, blue))

names(raster_rgb)
names(raster_rgb) <- c('red', 'green', 'blue')
names(raster_rgb)
```

```{r}
raster_rgb[1901:1902 ,1901:1902 ,]
```

### Salvando dados *raster*

A função *terra::writeRaster()* recebe como seus parâmetros básicos, respectivamente, um objeto do tipo *SpatRaster* e um caminho completo (ou caminhos, caso os dados sejam *multilayer* e se deseje salvar cada banda separadamente) para salvar o arquivo.

O parâmetro *overwrite* é ajustado para *TRUE*, forçando a sobrescrita, caso o arquivo já exista.

```{r include=FALSE}
caminho_raster_saida <- '~/Downloads/raster_teste.tif'
```

```{r}
terra::writeRaster(raster, caminho_raster_saida, overwrite=TRUE)
```
