---
title: "Seleção por Localização"
format: html
execute:
  freeze: true  # never re-render during project render
number-sections: true 
---

## Introdução

No Capîtulo 5, vimos como fazer uma seleção de dados utilizando filtros nas tabelas de atributos. Aqui, veremos como fazer uma seleção espacial, baseada em funções que usam a localização das geometrias dos dados.


## Bibliotecas e dados utlizados nesta lição

- *sf*
- *dplyr*

Dados:

- Favelas, subprefeituras do GeoSampa
- Dados de equipamentos de saúde do CEM

## Preparação dos dados

Os dados usados nos exemplos deste tutorial são os resultados do Capítulo 6, incluindo a seleção um município de interesse a correção de erros topológicos.

Prepare os dados conforme o capítulo anterior.

```{r include=FALSE}
pasta_dados <- '../lab_04/dados/'

limites_municipios <- sf::st_read(paste0(pasta_dados, 'OD-2017/Mapas-OD2017/Shape-OD2017/Municipios_2017_region.shp'))
sf::st_crs(limites_municipios)$input
limites_municipios <- sf::st_transform(limites_municipios, 31983)
limites_municipios <- sf::st_buffer(limites_municipios, 0)
zonas_od <- sf::st_read(paste0(pasta_dados, 'OD-2017/Mapas-OD2017/Shape-OD2017/Zonas_2017_region.shp'))
zonas_od <- sf::st_transform(zonas_od, 31983)
zonas_od <- sf::st_buffer(zonas_od, 0)
```


```{r include=FALSE}
sort(limites_municipios$NomeMunici)
limites_municipios_selecionado <- limites_municipios[limites_municipios$NomeMunici=="São Paulo", ]
```

## *Within*

Com nossos dados, vamos checar os polígonos que estão totalmente dentro do município.

```{r}
lista_zonas_od_selecionadas <- sf::st_within(zonas_od, limites_municipios_selecionado)
zonas_od_selecao <- zonas_od[lengths(lista_zonas_od_selecionadas) > 0, ]
plot(zonas_od_selecao$geometry)
nrow(zonas_od_selecao)
```

Observe que há falhas no processo. Para ajustar, podemos reduzir ligeiramente os polígonos das zonas od, para que fiquem exatamente dentro dos limites do município. A função st_buffer pode ser utilizada para isso.

```{r}
lista_zonas_od_selecionadas <- sf::st_within(sf::st_buffer(zonas_od, -50), limites_municipios_selecionado)
zonas_od_selecao <- zonas_od[lengths(lista_zonas_od_selecionadas) > 0, ]
plot(zonas_od_selecao$geometry)
nrow(zonas_od_selecao)
```

Outra opção é utilizar a função `st_intersects`, com o buffer negativo nas zonas od.

```{r}
lista_zonas_od_selecionadas <- sf::st_intersects( sf::st_buffer(zonas_od -50), limites_municipios_selecionado)
zonas_od_selecao <- zonas_od[lengths(lista_zonas_od_selecionadas) > 0, ]
plot(zonas_od_selecao$geometry)
nrow(zonas_od_selecao)
```

## *Covers*

```{r}
lista_zonas_od_selecionadas <- sf::st_covered(limites_municipios_selecionado, zonas_od)
zonas_od_selecao <- zonas_od[lengths(lista_zonas_od_selecionadas) > 0, ]
plot(zonas_od_selecao$geometry)
nrow(zonas_od_selecao)
```

