---
title: "Seleção de Dados"
format: html
execute:
  freeze: true  # never re-render during project render
number-sections: true 
---

## Introdução

## Bibliotecas e dados utlizados nesta lição

## Preparação dos dados

Normalmente a informação de encoding fica no arquivo com extensão .cpg do conjunto do shapefile lido, caso não exista, a atribuição será um charset padrão. Abra os dataframes para checar se as strings estão com caracteres estranhos. No caso dos dados do CEM testados (até o momento) não há o arquivo cpg e pode haver esse problema. Caso ele ocorra, use o parâmetro options = "ENCODING=latin1", confome última linha do bloco de códigos abaixo.

Leitura dos dados

```{r}
pasta_dados <- '../lab_02/dados/'

dados_favelas <- sf::read_sf(paste0(pasta_dados, 'SIRGAS_SHP_favela/SIRGAS_SHP_favela.shp'))
dados_subprefeituras <- sf::read_sf(paste0(pasta_dados, 'SIRGAS_SHP_subprefeitura/SIRGAS_SHP_subprefeitura.shp'))
#dados_saude <- sf::read_sf(paste0(pasta_dados, 'SAU2022_RMSP_CEM/SAU2022_RMSP_CEM.shp'))#, options = "ENCODING=latin1"))
dados_saude <- sf::read_sf(paste0(pasta_dados, 'SAU2022_RMSP_CEM/SAU2022_RMSP_CEM.shp'), options = "ENCODING=latin1")
```

Checagem dos CRS's e atribuiççao ou transformaççao quando necessaŕio.

```{r}
sf::st_crs(dados_favelas)$input
sf::st_crs(dados_subprefeituras)$input
sf::st_crs(dados_saude)$input

sf::st_crs(dados_favelas) <- 31983
sf::st_crs(dados_subprefeituras) <- 31983

dados_saude <-  sf::st_transform(dados_saude, crs = 31983)
```

## Seleção por atributo

```{r}
dados_favelas
dados_subprefeituras$sp_nome
selecao_subprefeitura <- dados_subprefeituras$sp_nome=='BUTANTA'
limites_subprefeitura <- dados_subprefeituras[selecao_subprefeitura, ]$geometry
```







## Inserção de dados externos

```{r}
nomes_colunas <- c('zona', 'nome', 'domicilios', 'familias', 'populacao', 
                   'matriculas_ecolares', 'empregos',	'automoveis_particulares',
                   'viagens_produzidas', 'viagens_atraidas', 'area_ha')

dados_gerais_od <- readxl::read_xlsx(paste0(pasta_dados, 'OD-2017/Tabelas-OD2017/Tab01_OD2017.xlsx'), 
                                     col_names=nomes_colunas, skip = 9, 
                                     n_max=nrow(zonas_od_corrigidas))



