---
title: "Tipos de Dados Armazenados"
format: html
execute:
  freeze: true  # never re-render during project render
number-sections: true  
---

## Introdução

## Bibliotecas e dados utlizados nesta lição

-   *sf*
-   *terra*

A sugestão para acompanhar este capítulo é utilizar dados das mesmas fontes do Capítulo 1, além dos dados dos resultados da pesquisa OD do metrô.

## Vetor

```{r include=FALSE}
pasta_dados <- '../lab_01/dados/'
caminho_vetor_entrada <- paste0(pasta_dados, 'SAD69-96_SHP_cortico/SAD69-96_SHP_cortico.shp')
dados_vetor <- sf::read_sf(caminho_vetor_entrada)
```

```{r include=FALSE}
pasta_dados <- '../lab_04/dados/'

limites_municipios <- sf::st_read(paste0(pasta_dados, 'OD-2017/Mapas-OD2017/Shape-OD2017/Municipios_2017_region.shp'))
```

### Verificando os Tipos das Colunas

Basta usar a função `str()`.

```{r}
str(dados_vetor)
```

### Colunas com Geometrias

Observe que a coluna *geometry*, onde estão armazenados os dados das geometrias associadas, aparece com o tipo *sfc_POLYGON*. O termo *sfc* significa "*simple feature (geometry list) column*". Já o restante da palavra indica que há polígonos na lista.

```{r}
sf::st_geometry_type(limites_municipios, by_geometry = FALSE)
```

Algumas vezes é preciso saber a quantidade de dimensões das geometrias. Exibindo o *dataframe* em tela é possível obter essa informação na linha com o campo de nome *Dimension*. No exemplo a seguir, temos uma geometria 3D (incluindo a dimensão Z).

```{r}
head(limites_municipios)
```

### Casting (Conversão de Tipos)

#### Atributos Não-Geométricos

As funções com nomes similares a `as.tipo()` são as utilizadas e a substituição pode ser feita diretamente sobrescrevendo a coluna desejada. No exemplo a seguir, uma coluna do tipo numérica é convertida para *string*.

```{r}
dados_vetor$ct_id <- as.character(dados_vetor$ct_id)
str(dados_vetor)
```

#### Geometrias

Já no caso de uma geometria, conversões são feitas com funções específicas. Por exemplo, caso as geometrias possuam a dimensão Z, em alguns casos pode ser necessário eliminá-la. Para fazer isso, basta usar a função `sf::st_zm()`.

```{r}
sf::st_zm(limites_municipios, drop=TRUE, what="ZM")$geometry
```

Utilizando `drop=FALSE` e `what='Z` em uma coluna com dados 2D, é possível adicionar uma terceira dimensão nas geometrias.

Já para converter o tipo de geometria na coluna, basta aplicar `sf::st_cast()` diretamente no *dataframe* para criar um outro com a coluna de geometria transformada e os mesmos atributos. Tabém é possível aplicar a função diretamente na coluna, mas neste caso o resultado será um vetor.

```{r}
sf::st_cast(limites_municipios$geometry, 'LINESTRING')
```

## Raster

```{r include=FALSE}
pasta_dados <- '../lab_03/dados/'
caminho_raster_entrada <- paste0(pasta_dados, 'rasters_SRTMGL1/output_SRTMGL1.tif')
raster <- terra::rast(caminho_raster_entrada)
```

### Verificando os tipos de dados

`datatype()` verifica o tipo dos dados dos pixels de um *raster*. O tipo exibido é o tipo de dado armazenado em disco, quando um arquivo é lido pelo *terra*. Caso o objeto tenha sido criado em memória, o *terra* armazena os dados como *double*.

```{r}
terra::datatype(raster)
```

### Casting (conversão de tipos)

```{r include=FALSE}
caminho_raster_saida <- '~/Downloads/raster_teste_2.tif'
```

O parâmetro *datatype* define o tipo que será armazenado no arquivo salvo.

```{r}
terra::writeRaster(raster, caminho_raster_saida, datatype="FLT4S", overwrite=TRUE)
```

### Dados Categóricos em *Raster*

```{r include=FALSE}
raster_categorico <- raster%/%1000
```

Para trabalhar com dados categóricos, devemos ter uma associação entre valores inteiros armazenados e as categorias. Um arquivo de *metadados* auxiliar deve conter essas informações.

Caso as informações (ou o arquivo) não existam, `terra::as.factor()` pode ser utilizado para fazer a conversão de tipo no *R*.

`terra::is.factor()` checa se os dados são categóricos. Note o antes e depois no bloco de códigos a seguir.

```{r}
terra::is.factor(raster_categorico)
raster_categorico <- terra::as.factor(raster_categorico)
terra::is.factor(raster_categorico)
```

`terra::levels()` exibe a tabela com a associação de classe-valor criada com `terra::as.factor()`.

Um *dataframe* com a associação do valor e da categoria (*level*) então deve ser relacionado com o objeto *SpatRaster* criado.

O *dataframe* precisa ter a ordem das colunas correta: primeira coluna inteiros com os valores e segunda coluna a categoria desejada. Em `levels()` (sem o nome do pacote), usando o *SpatRaster* como parâmetro, atribuimos o *dataframe* criado. É uma notação peculiar do *R*.

```{r}
terra::levels(raster_categorico)
categorias <- data.frame(valor=c(0,1), Class=c('Falso', 'Verdadeiro'))
levels(raster_categorico) <- categorias
terra::levels(raster_categorico)
```

```{r include=FALSE}
caminho_raster_categorico_saida <- '~/Downloads/raster_teste_categorico.tif'
```

Para salvar de forma adequada, podemos utilizar um tipo inteiro. A relação entre as categorias e os valores numéricos será salva em um arquivo auxiliar com extensão *.aux.xml* junto ao *tiff* de mesmo nome.

```{r}
terra::writeRaster(raster_categorico, caminho_raster_categorico_saida, datatype="INT1U", overwrite=TRUE)
```
