---
title: "Sistemas de Referencia de Coordenadas"
format: html
execute:
  freeze: true  # never re-render during project render
number-sections: true 
---

## Introdução

## Bibliotecas e dados utlizados nesta lição

- *mapview*
- *sf*

Você deve encontrar uma base de dados no formato *shapefile*. Sugiro o uso do *GeoSampa*, onde algumas bases já vêm com imperfeições que serão úteis neste tutorial.

##Vetor

### Preparação dos dados

Para executar o tutorial, primeiro você deve entrar na pasta onde estão os arquivos do *shapefile* e remover o com extensão *.prj*.

```{r include=FALSE}
pasta_dados <- '../lab_01/dados/'
unlink(paste0(pasta_dados, 'SAD69-96_SHP_cortico/SAD69-96_SHP_cortico.prj'))
caminho_vetor_entrada <- paste0(pasta_dados, 'SAD69-96_SHP_cortico/SAD69-96_SHP_cortico.shp')
dados_vetor <- sf::read_sf(caminho_vetor_entrada)
```

### Verificando o *CRS* de um conjunto de dados vetoriais

*sf::st_crs()* é utilizada para checar o *CRS* associado com os dados. Observe o erro que ocorre por falta do arquivo *.prj*, que indica qual deve ser o *CRS* da base de dados.

```{r}
sf::st_crs(dados_vetor) 
```

É possível visualizar o atributo com o *EPSG* usando chamando diretamente o elemento *input* da lista, usando o operador *\$*. Note que na última linha dessa sequência demonstra que a função *st_crs()* pode ser aplicada diretamente nas geometrias associadas ao *dataframe* espacial.

```{r}
sf::st_crs(dados_vetor)$input 
sf::st_crs(dados_vetor$geometry)$input
```

Agora podemos visualizar os dados no *mapview* e verificar que estão deslocados em relação ao mapa base.

```{r}
mapview::mapview(dados_vetor) 
```

### Atribuindo um *CRS* a um conjunto de dados vetoriais

Como não há *CRS* associado, precisamos ajustá-lo, mas primeiro vamos checar os detalhes do *EPSG 5533* (*SAD69(96) - 23S*) com a mesma função utilizada para o *dataframe* espacial anteriormente. Note como o método consegue lidar com parâmetros de tipo diferente.

No exemplo apresentado, o *CRS* é o *SAD69(96) / UTM zone 23S*: https://epsg.io/5533.

```{r}
crs <- sf::st_crs(5533) 
crs$input
crs$proj4string
```

Ajusta o CRS.

```{r}
sf::st_crs(dados_vetor) <- 5533 
```

```{r}
sf::st_crs(dados_vetor) 
sf::st_crs(dados_vetor)$input
sf::st_crs(dados_vetor)$proj4string 
sf::st_crs(dados_vetor$geometry)$input 
```

```{r}
mapview::mapview(dados_vetor)
```

### Transformação de coordenadas em dados vetoriais

O exemplo a seguir demonstra como fazer a transformação (reproject) dos dados com a função *sf::st_transform()*, usando como novo *CRS* o *SIRGAS 2000 / UTM zone 23S* (https://epsg.io/31983).

```{r}
dados_vetor_sirgas <- sf::st_transform(dados_vetor, 31983)
```

Exibindo as duas camadas no mapa, é possível verificar que elas estão perfeitamente sobrepostas.

```{r}
mapview::mapview(dados_vetor_sirgas) + mapview::mapview(dados_vetor)
```

### Finalizando o tutorial

Salve os dados com *CRS* definitivamente e releia o arquivo para checar que ele está ajustado corretamente.

## Raster

```{r include=FALSE}
pasta_dados <- '../lab_06/dados/'
nome_base_raster <- paste0(pasta_dados, 'cbers_4a_wfi/recortado_BAND')
arquivo_red <- paste0(nome_base_raster, '15', '.tif')
arquivo_green <- paste0(nome_base_raster, '14', '.tif')
arquivo_blue <- paste0(nome_base_raster, '13',  '.tif')

red <- terra::rast(arquivo_red)
green <- terra::rast(arquivo_green)
blue <- terra::rast(arquivo_blue)

raster_rgb <- terra::rast(list(red, green, blue))
```

### Verificando o *CRS* de *raster*

Utilizando a função *terra::crs()* em um *SpatRaster*, obtemos as informações do *CRS* da fonte de dados.

```{r}
terra::crs(raster_rgb, proj=TRUE, describe=FALSE)
terra::crs(raster_rgb, proj=FALSE, describe=TRUE)
```

### Atribuindo um *CRS* a um *raster*

```{r eval=FALSE}
terra::crs(raster_rgb)  <- "epsg:32723"
```

### Transformação de coordenadas em *raster*

```{r}
raster_rgb_sirgas <- terra::project(raster_rgb, "epsg:31983")
```

Novamente exibindo duas camadas no mapa, é possível verificar que elas estão perfeitamente sobrepostas.

```{r}
mapview::viewRGB(as(raster_rgb_sirgas, 'Raster'),
                 r=1, g=2, b=3, 
                 quantiles=c(0.1, 0.9),
                 na.color='transparent',
                 layer.name='Composição RGB - Sirgas') + 
  mapview::viewRGB(as(raster_rgb, 'Raster'),
                   r=1, g=2, b=3, 
                   quantiles=c(0.1, 0.9),
                   na.color='transparent',
                   layer.name='Composição RGB')
```
