---
title: "Erros de topologia"
format: html
execute:
  freeze: true  # never re-render during project render
number-sections: true 
---

## Introdução

## Bibliotecas e dados utlizados nesta lição

-   *sf*
-   *dplyr*

## Preparação dos dados

Prepare os dados conforme o capítulo anterior.

```{r include=FALSE}
pasta_dados <- '../lab_04/dados/'

limites_municipios <- sf::st_read(paste0(pasta_dados, 'OD-2017/Mapas-OD2017/Shape-OD2017/Municipios_2017_region.shp'))
sf::st_crs(limites_municipios)$input
limites_municipios <- sf::st_transform(limites_municipios, 31983)
zonas_od <- sf::st_read(paste0(pasta_dados, 'OD-2017/Mapas-OD2017/Shape-OD2017/Zonas_2017_region.shp'))
sf::st_crs(zonas_od)$input
zonas_od <- sf::st_transform(zonas_od, 31983)
```

Caso esteja utilizando os dados sugeridos, primeiro você deve selecionar apenas um município para fazer os testes.

```{r include=FALSE}
sort(limites_municipios$NomeMunici)
limites_municipios_selecionado <- limites_municipios[limites_municipios$NomeMunici=="São Paulo", ]
```

## Erros de Topologia

### Checando erros de topologia no *R*

Para checar os erros topológicos na base, a função `sf::st_is_valid()` é utilizada. Recebendo apenas o *dataframe* espacial como parâmetro, ela retorna um vetor *booleano* indicando se a linha correspondente à posição no vetor tem geometria válida ou não.

```{r}
ind_geometrias_erro <- !sf::st_is_valid(zonas_od)
head(ind_geometrias_erro)
```

Para completar o exemplo, um mapa indicando a validade das geometrias é apresentado.

```{r}
zonas_od$erro <- ind_geometrias_erro
plot(zonas_od[, c('erro', 'geometry')])
```

É possível também capturar o motivo do erro da geometria, utilizandoo parâmetro `reason` ajustado para `TRUE` na função `sf::st_is_valid()`.

```{r}
zonas_od$motivo_erro <- sf::st_is_valid(zonas_od, reason=TRUE)
```

### Erros de Topologia em Operações Espaciais

Se estiver usando os dados sugeridos, um erro de topologia deve surgir na tentativa de executar uma simples operação espacial entre vetores (*clip*). Não se preocupe com entender a operação, caso ainda não tenha tido contato prévio com os fundamentos de operações espaciais.

```{r error = TRUE}
zonas_od_selecao <- sf::st_intersection(zonas_od, limites_municipios_selecionado)
```

### Correção de Erros de Topologia

#### Correção de Erros de Topologia com o *sf*

`sf::st_make_valid()` é a função utilizada para corrigir erros topológicos na geometria. Basta fornecer o *dataframe* como parâmetro e armazenar o resultado em uma variável.

```{r}
zonas_od_corrigidas <- sf::st_make_valid(zonas_od)
ind_geometrias_erro <- !sf::st_is_valid(zonas_od_corrigidas)
zonas_od_corrigidas[ind_geometrias_erro,]
```

#### Alternativa para Corrigir Erros Topológicos em Polígonos

Um truque que costuma funcionar, para polígonos, é utilizar a operação de *buffer* com parâmetro 0 como raio.

```{r}
zonas_od_corrigidas_buff <- sf::st_intersection(sf::st_buffer(zonas_od, 0), limites_municipios_selecionado)
ind_geometrias_erro <- !sf::st_is_valid(zonas_od_corrigidas_buff)
zonas_od_corrigidas_buff[ind_geometrias_erro,]
```

## Finalizando o Tutorial

Para verificar que a correção aplicada funcionou, faça o *clip* novamente e cheque a validade dos dados, como feito anteriormente.

```{r eval=FALSE, include=FALSE}
zonas_od_selecao <- sf::st_intersection(zonas_od_corrigidas, limites_municipios_selecionado)
plot(zonas_od_selecao$geometry)
```

No caso do nosso exemplo, verifique a tabela de atributos (ou faça a plotagem das geometrias) e observe que o *intersection* carrega algumas zonas OD indevidas, fora do município de São Paulo. Você consegue explicar?
